最高法院刑事判決　　　　　　　　　 111年度台上字第2976號
上　訴　人　顏建斌


上列上訴人因殺人未遂案件，不服臺灣高等法院中華民國111年4
月27日第二審判決（110 年度上訴字第2997號，起訴案號：臺灣
桃園地方檢察署109 年度偵緝字第1952號），提起上訴，本院判
決如下：
    主  文
上訴駁回。
    理  由
一、按刑事訴訟法第377 條規定，上訴於第三審法院，非以判決
    違背法令為理由，不得為之。是提起第三審上訴，應以原判
    決違背法令為理由，係屬法定要件。如果上訴理由書狀並未
    依據卷內訴訟資料，具體指摘原判決不適用何種法則或如何
    適用不當，或所指摘原判決違法情事，顯與法律規定得為第
    三審上訴理由之違法情形，不相適合時，均應認其上訴為違
    背法律上之程式，予以駁回。
二、本件原審經審理結果，認為上訴人顏建斌有原判決事實欄所
    載之犯行明確，因而維持第一審論處上訴人殺人未遂罪刑（
    處有期徒刑），駁回其在第二審之上訴，均已詳敘調查、取
    捨證據之結果及憑以認定犯罪事實之心證理由。
三、原判決認定上訴人有本件犯行，係依憑上訴人部分供述、證
    人即被害人阮宥翔證言，卷附監視器錄影之勘驗筆錄及畫面
    截圖、沙爾德聖保祿修女會醫療財團法人聖保祿醫院急診病
    歷、中央警察大學鑑定書（含影像強化畫面）、手機簡訊畫
    面翻拍及現場照片，暨案內相關證據調查之結果而為論斷，
    詳敘憑以認定上訴人因其前妻楊書瑜與被害人交往而心生不
    滿，遂於民國108 年2月16日凌晨1時許前往被害人租屋處查
    詢楊書瑜下落，惟因反覆搜尋未果，與被害人發生衝突，竟
    基於殺人之犯意，以所持長約30公分之尖刀，先後向被害人
    身體左前胸、左背部各刺擊1刀，致其身體該2處各受有長度
    2 公分、深度5公分及長度2公分、深度不明之穿刺傷併撕裂
    傷等情，所為已該當殺人未遂罪構成要件之理由，另說明上
    訴人因楊書瑜與被害人交往，楊書瑜百般推託拒絕其邀約、
    赴約，而氣憤難耐，已萌生犯罪動機；其於案發前曾以手機
    分別傳送簡訊與楊書瑜及被害人，要求楊書瑜轉知被害人「
    你跟他說我看到他一定殺他」，及向被害人表明「我要給你
    死」、「這麼想殺死一個人」、「殺你」等內容；上訴人前
    往案發現場攜帶之刀子1 把，為長度近30公分材質鋒利之尖
    刀，於2 人衝突之際，突然以之刺擊被害人身體要害部位，
    使被害人猝不及防，雖有閃躲，左前胸所受之穿刺傷併撕裂
    傷部分，深度仍達5 公分，已足見上訴人施力之猛；且於被
    害人受刺後奪門而逃時，上訴人竟窮追不捨，足認上訴人持
    刀刺向被害人，主觀上顯有殺人之犯意等旨，因而為本件犯
    行之認定，已記明所憑證據及理由。凡此，概屬原審採證認
    事職權之合法行使，所為論斷說明，並不違反經驗、論理法
    則，既非單憑上訴人之供述為論罪之依據，亦無上訴意旨所
    指理由矛盾、認定事實不憑證據或以推測方式羅織罪名之違
    法。又㈠、被害人提出其與上訴人雙方手機簡訊內容畫面之
    翻拍照片，其內容載有上訴人向被害人表明「我要給你死」
    、「這麼想殺一個人」、「殺你」等語，乃上訴人於審判外
    之言詞或書面陳述，並無傳聞法則之適用。依據原審筆錄之
    記載，受命法官於準備程序時，詢以：「被告對於阮宥翔提
    出的簡訊，有關被告傳送部分確實是被告傳送的，此部分還
    有需要爭執證據能力嗎？」上訴人答以：「不爭執證據能力
    。」辯護人則稱：「不爭執證據能力。只是不完整而已，不
    具證明力。」（見原審卷㈠第115 頁），迄至原審言詞辯論
    終結前均未否認被害人提出其與上訴人間手機簡訊內容之真
    正，原審經合法調查後，勾稽其他證據資料，資為本件認定
    事實之部分依據，並無不合。原判決雖以上開簡訊內容為被
    告以外之人在審判外之陳述，說明如何依刑事訴訟法第 159
    條之5第1項規定具有證據能力等旨，顯有違誤，惟於判決結
    果尚不生影響；㈡、原判決審酌全盤證據資料，本於確信而
    為獨立之判斷，已說明本件事證明確，上訴人及其辯護人雖
    於原審具狀請求傳喚楊書瑜，如何並無傳喚必要之理由，未
    再傳喚楊書瑜為無益之調查，核與應於審判期日調查之證據
    未予調查之違法有別。
四、上訴意旨猶以上訴人係受被害人邀約到達案發地點，當時未
    曾與被害人拉扯或身體碰觸，亦未揮刀攻擊被害人，現場監
    視器畫面更無被害人受傷痕跡，畫面顯示之刀子全無血跡，
    原審未經查證即認定刀子係其所有，進而認定其殺人未遂，
    審理過程過於草率，係以推測方式羅織罪名，違反經驗法則
    及無罪推定原則；被害人提出之簡訊內容與本案為因果不同
    之事件，伊未同意作為本案證據使用，不得作為證據；其於
    原審多次請求傳喚楊書瑜未果，對伊不公等語，指摘原判決
    違法，係置原判決明白論斷於不顧，並對原判決已說明之事
    項及原審取捨證據與判斷證明力之職權行使，任為指摘，其
    餘上訴意旨則係就部分事實及不影響判決結果之枝節，漫為
    爭執，均非上訴第三審之適法理由，應認本件上訴違背法律
    上之程式，應予駁回。
據上論結，應依刑事訴訟法第395條前段，判決如主文。
中    華    民    國   111    年    7     月    13    日
                  刑事第九庭審判長法  官  蔡  彩  貞  
                                  法  官  梁  宏  哲  
                                  法  官  周  盈  文  
                                  法  官  蔡  廣  昇  
                                  法  官  鄧  振  球  
本件正本證明與原本無異
                                  書記官
中    華    民    國   111    年    7     月    19    日